【裁判字號】    97,交聲,328
【裁判日期】    970408
【裁判案由】    交管條例聲異
【裁判全文】
臺灣板橋地方法院交通事件裁定         97年度交聲字第328號
原處分機關    交通部公路總局臺北區監理所
異  議  人  甲○○
上列異議人即受處分人因違反道路交通管理處罰條例事件，對於
交通部公路總局臺北區監理所於中華民國97年1 月21日所為之北
監營裁字裁40-C00000000號所為之處分（原舉發案號：臺北縣政
府警察局96年11月25日北縣警交字第C00000000 號）聲明異議，
本院裁定如下：
    主  文
異議駁回。
    理  由
一、原處分意旨略以：本件原處分機關係以受處分人即異議人甲
    ○○於民國（下同）96年11月25日19時31分許，駕駛車牌號
    碼M77-761 號重型機車，行經臺北縣鶯歌鎮中山高架橋上，
    因「駕車行經有燈光號誌管制之交岔路口闖紅燈」之違規行
    為，由臺北縣政府警察局三峽分局執勤員警攔停後，以異議
    人違反道路交通管理處罰條例第53條1 項之規定，以臺北縣
    政府警察局96年11月25日北縣警交字第C00000000 號舉發違
    反道路交通管理事件通知單（下稱舉發通知單）舉發，惟因
    受處分人不服，並於同年11月30日向原處分機關提出陳述，
    嗣原處分機關向原舉發機關查處無誤後，爰依道路交通管理
    處罰條例第53條第1 項規定，裁處異議人罰鍰新臺幣（下同
    ）1800元，並依同條例第63條第1 項第3 款（裁決書漏引第
    1 項第3 款）規定，記違規點數3 點。
二、異議意旨略以：96年11月25日晚上19時30分左右，伊於橋上
    等候紅綠燈，等到前方號誌變成綠燈後，但卻遭離號誌150
    公尺遠的警察先生攔下來說伊違規闖紅燈云云，爰依法聲明
    異議，請求撤銷原處分。
三、按道路交通管理處罰條例所稱之汽車，包括機器腳踏車，道
    路交通管理處罰條例第3 條第8 款定有明文。次按汽車駕駛
    人，行經有燈光號誌管制之交岔路口闖紅燈者，處新臺幣（
    下同）1800元以上5400元以下罰鍰；又汽車駕駛人駕駛汽車
    違反道路交通管理處罰條例第53條規定者，除應依該條所規
    定之罰鍰處罰外，並予記違規點數3 點，道路交通管理處罰
    條例第53條第1 項、第63條第1 項第3 款分別定有明文。
四、經查：
（一）本件原處分機關係以受處分人即異議人甲○○於96年11月
      25日19時31分許，駕駛車牌號碼M77-761 號重型機車，行
      經臺北縣鶯歌鎮中山高架橋上，因「駕車行經有燈光號誌
      管制之交岔路口闖紅燈」之違規行為，由臺北縣政府警察
      局三峽分局執勤員警攔停後，以異議人違反道路交通管理
      處罰條例第53條1 項之規定，以臺北縣政府警察局96年11
      月25日北縣警交字第C00000000 號舉發通知單舉發，惟因
      受處分人不服，並於同年11月30日向原處分機關提出陳述
      ，嗣原處分機關向原舉發機關查處無誤後，爰依道路交通
      管理處罰條例第53條第1 項規定，裁處異議人罰鍰1800元
      ，並依同條例第63條第1 項第3 款規定，記違規點數3 點
      之事實，此有舉發通知單、裁決書、陳述書、臺北縣政府
      警察局三峽分局96年12月13日北縣警峽交裁字第09600367
      40號函各1 紙附卷可按。
（二）異議人雖以伊於舉發違規當時並無闖紅燈置辯，惟查，異
      議人確於前開時、地有前揭之違規事實，業據證人即本件
      執勤舉發之員警徐萬田於本院審理中具結證述屬實，其證
      稱：「（問：本件是否你舉發？）是我舉發。（問：舉發
      當時情形為何？）當時異議人是在中山高架橋下要左轉往
      鶯桃路方向，當時我們執行交通大執法，當時我們是逕行
      舉發，異議人在紅燈狀態違規左轉。我當時距離異議人約
      一百多公尺，當時是晚上，但是看得很清楚。」等語明確
      （見本院97年3 月20日訊問筆錄第2 頁）。觀諸證人之證
      詞，違規地點與舉發地點僅相距約1 百多公尺，交通號誌
      及其轉換經過，一般人均可明確辯識，且證人當時所執行
      之勤務係為交通大執法，其職司即交通安全之維護及交通
      違規之取締，當較一般人為注意，是應無誤判之可能。再
      者，證人就舉發經過記憶清晰並連續陳述清楚，且前後並
      無矛盾之處，是異議人空口否認無違規之事實，復無法提
      出任何積極證據供本院調查，是本院無法為有利於異議人
      之認定。
（三）次查，執行勤務警員掣單舉發違反道路交通管理處罰條例
      所列之違規事實，本質上為行政處分，係公務員基於職務
      上權力，依法就特定之具體事件所為具有公法上效果之單
      方行政行為，基於公務員為公法上行為具有公信力之原則
      ，該行政處分當可被推定為真正，其據以依法處分之事實
      認定亦為真正無誤。反之，若謂公務員一切行政行為均須
      預留證據以證其實，則國家行政勢必窒礙難行，據此，刑
      事訴訟法就犯罪證據有關之規定中與屬行政秩序罰之交通
      違規裁罰本質不合之部分，自不在準用之列。本此公信原
      則，立法者以道路交通管理處罰條例第92條第3 項之授權
      ，賦予行政機關訂定違反道路交通管理事件統一裁罰基準
      及處理細則，使執勤員警得當機處分，以達其維護交通秩
      序、安全之行政目的。再者，本件證人徐萬田與異議人素
      不相識，亦無怨隙，應無甘冒自身觸犯偽證罪之風險而設
      詞誣攀異議人之理，且交通警員製單舉發違反道路交通處
      罰條例所列之違規事實，本質上係公務員依法執行職務之
      行為，如有枉法構陷或為不實記載之行為，亦需負擔嚴厲
      之刑事責任，國家並以此擔保公務員能忠實執行職務，如
      無其他證據顯示舉發警員有誤認或故意構陷之情事時，尚
      難以舉發警員無法提出其他證據佐證，即認其所述不可採
      信，故證人徐萬田上開證述，應屬可採。是異議人之違規
      行為，堪予認定，應依法裁決。
五、綜上，異議人上揭確有闖紅燈之違規事實，既可認定。原處
    分機關即依據道路交通管理處罰條例第53條第1 項及同條例
    第63條第1 項第3 款之規定及違反道路交通管理事件統一裁
    罰基準表規定，裁處罰鍰新臺幣1800元及記違規點數3 點，
    即無任何違誤，自應予維持。本件異議為無理由，應予駁回
    。
六、據上論斷，應依道路交通管理處罰條例第87條第2 項，道路
    交通案件處理辦法第19條，裁定如主文。
中    華    民    國    97    年    4     月    8     日
                      交通法庭  法  官  吳幸娥
以上正本證明與原本無異
如不服本裁定應於送達後5日內向本院提出抗告狀
                                書記官  陳靜怡
中    華    民    國    97    年    4     月    8     日


司法院資訊處製作；財團法人民間司法改革基金會備份。
